【裁判字號】    98,交易,759
【裁判日期】    990705
【裁判案由】    過失傷害
【裁判全文】
臺灣臺北地方法院刑事判決             98年度交易字第759號
公  訴  人  臺灣臺北地方法院檢察署檢察官
被      告  乙○○
上 列被告因過失傷害案件，經檢察官提起公訴（98年度偵字第
 20683 號），本院判決如下：
    主  文
乙○○因過失傷害人，處拘役拾日，如易科罰金，以新臺幣壹
仟元折算壹日。
    事  實
一、乙○○於民國97年12月29日6 時50分許，騎乘車牌號碼：PN
    C ─362 號重型機車，沿臺北市○○○路○ 段由西往東方向
    外側第三車道行駛，行經該民權東路3 段2 號（起訴書誤載
    為4 號）前時，本應注意車輛行駛時，駕駛人應注意車前狀
    況及兩車併行之間隔，並隨時採取必要之安全措施，而依當
    時日間天候晴，路面乾燥無缺陷，道路無障礙物且視距良好
    ，並無不能注意之情事，於發現同向左前方在外側第三車道
    內由林春富所騎乘車牌號碼：CS E─555 號重型機車並搭載
    女兒甲○○，有疏未注意顯示方向燈及讓直行車先行即行變
    換車道朝右行駛之情形，乙○○隨即將自己所駕駛前重型機
    車先朝右行駛，準備超車，於駛越該機車時，竟疏未注意車
    前狀況並保持兩車安全間距，以致其所駕駛前開機車左前車
    頭處擦撞林春富所騎乘前開機車右後視鏡，2 車均人、車倒
    地，造成甲○○受有薦椎骨折之傷害（至乙○○、林春富受
    傷部分，因告訴皆已逾告訴期間，均經檢察官為不起訴處分
    ）。乙○○於肇事後，留在現場向前往處理之臺北市政府警
    察局中山分隊警員承認為肇事人，並接受裁判。
二、案經甲○○訴由臺北市政府警察局萬華分局移送臺灣臺北地
    方法院檢察署檢察官偵查起訴。
    理  由
壹、證據能力：
    按被告以外之人於審判外之言詞或書面陳述，除法律有規定
    者外，不得作為證據。又被告以外之人於審判外之陳述，雖
    不符前4 條之規定，而經當事人於審判程序同意作為證據，
    法院審酌該言詞陳述或書面陳述作成時之情況，認為適當者
    ，亦得為證據。當事人、代理人或辯護人於法院調查證據時
    ，知有第159 條第1 項不得為證據之情形，而未於言詞辯論
    終結前聲明異議者，視為有前項同意，刑事訴訟法159 條第
    1 項、第159 條之5 分別定有明文。查證人即告訴人甲○○
    於警詢中、證人林春富於警詢及偵查中（未經具結）所為之
    陳述，固係審判外之陳述而屬傳聞證據，惟檢察官、被告乙
    ○○就上開審判外之陳述，於本院審理中，並不爭執證據能
    力，復未曾於言詞辯論終結前聲明異議，而本院審酌該等證
    人陳述作成時之情況，並無違法取證及證明力過低之瑕疵，
    亦認以之作為證據為適當，依前揭規定說明，自得為證據。
貳、實體方面：
一、訊據被告固坦承有於上開時、地騎乘重型機車與證人林春富
    所騎乘並搭載證人甲○○之重型機車發生車禍事故等情，惟
    矢口否認有何過失傷害犯行，辯稱：伊當時騎乘機車行經肇
    事路段時，是證人林春富騎乘機車未打方向燈就朝右偏斜過
    來，伊反應不及，就撞上云云。經查：
  (一)被告確實有於上揭時間、地點，騎乘車牌號碼：PN C─362
    號重型機車，與證人林春富所騎乘並搭載女兒即證人甲○○
    之車牌號碼：CS E─555 號重型機車，發生碰撞，證人甲○
    ○並因此受有薦椎骨折之傷害等情，此為被告所不否認（見
    本院98年9 月14日準備程序筆錄第2 頁至第3 頁），核與證
    人甲○○於警詢中、證人林春富於警詢、偵查及本院審理中
    指述情節相符合（見98年度偵字第20683 號偵查卷第6 頁至
    第7 頁、第16頁至第17頁、第39頁、第55頁、本院99年6 月
    21日審判筆錄第2 頁至第4 頁），復有卷附馬偕紀念醫院乙
    種診斷證明書1 份、道路交通事故現場圖1 紙、道路交通事
    故調查報告表(一)(二)、車禍現場與車損照片13幀在卷可稽（同
    前偵查卷第8 頁、第36頁、第40頁至第41頁、第44頁至第50
    頁），是此部分事實，首堪認定。
  (二)又依被告初於警詢中已供稱：伊行駛第三車道直行至肇事地
    點前，伊左前方有1 部重機車突然減速慢慢往右靠，但未打
    方向燈，於是伊往右行駛，並要超越對方，伊行駛至該機車
    之右側車身時該機車車頭突然向右轉，伊見狀亦向右偏，但
    來不及，伊車左前車頭與該車發生碰撞等語（同前偵查卷第
    38 頁 ），核與證人林春富於偵查中指稱：伊駕駛重機車沿
    民權東路由西往東方向行駛第三車道，接近肇事地點的時候
    ，伊慢慢靠右準備要路邊停車，當伊車經過遊覽車時，忽然
    被告的機車從右後方很快的從伊右邊超車，所以才會撞到伊
    機車等語（同前偵查卷第55頁）；於本院審理中再證稱：伊
    當時騎乘機車要送女兒即證人甲○○去上班，肇事地點就是
    證人林宜嫺公司的門口，伊當時當然要從第三車道變換至外
    側第四車道，因為臨停的遊覽車前面就是證人甲○○公司的
    門口等語相符合（見本院99年6 月21日審判筆錄第2 頁至第
    3 頁），佐以卷附道路交通事故現場圖及現場照片所示（同
    前偵查卷第36頁、第44頁、第45頁），本件機車刮地痕跡亦
    是在外側第四車道內，足見被告、證人林春富2 人之機車斯
    時均已朝右偏斜行駛行進移入外側第四車道內，而均與被告
    前開所述吻合。基此，足認被告確實有於上開時間、地點，
    騎乘前開機車，發現同向左前方在外側第三車道內由證人林
    春富所騎乘車牌號碼：CS E─555 號重型機車變換車道朝右
    行駛之情形，被告隨即將自己所駕駛前車輛朝右行駛並準備
    超車，於駛越該機車時，2 車發生碰撞事故，證人甲○○並
    因此受有前述傷害之情甚明。
  (三)按汽車行駛時，駕駛人應注意車前狀況及兩車併行之間隔，
    並隨時採取必要之安全措施，道路交通安全規則第94條第3
    項定有明文。被告駕駛車輛沿臺北市○○○路○ 段由西往東
    方向外側第三車道行駛，行經該民權東路3 段2 號前時，欲
    由證人林春富所騎乘機車右側超車，於超越行駛時，自應注
    意上開規定，而依當時日間天候晴，路面乾燥無缺陷，道路
    無障礙物且視距良好，有上開調查報告表在卷可參，被告並
    無不能注意之情，竟於發現證人林春富騎乘機車有變換車道
    朝右行駛之情形，被告隨即將自己所駕駛前車輛朝右行駛並
    由證人林春富機車右側超車時，未注意該車動態並保持安全
    間隔，以致與證人林春富所騎乘重型機車發生碰撞，被告有
    過失甚明。本案證人甲○○因本件車禍受傷，與被告之過失
    行為間並有相當因果關係。又依被告於警詢中供稱伊是直行
    車及證人林春富斯時未打方向燈等情，如前所述，且證人林
    春富於警詢中亦指稱：並未打右側方向燈事等語相符合（同
    前偵查卷第39頁，至證人林春富於該警詢中指稱斯時騎車僅
    準備靠右情形，與事實不符，如前所述），足見證人林春富
    騎乘前開機車亦有未依規定顯示方向燈及禮讓直行車先行即
    行變換車道之情形，證人林春富就車禍事故之發生同有過失
    亦堪認定，惟此仍無從解免被告刑事過失責任。
  (四)綜上所述，被告上開所辯，顯係卸責之詞，不足採信，本件
    事證明確，被告犯行堪以認定，應依法論科。
三、核被告所為係犯刑法第284 條第1 項前段之過失傷害罪。又
    被告於車禍發生後，於職司偵查機關未發覺其過失傷害犯罪
    之前，即向前往處理之臺北市政府警察局中山分隊警員承認
    為肇事人，並接受裁判，有臺北市○○○○○道路交通事故
    肇事人自首情形紀錄表1 份在卷可稽（同前偵查卷第43頁）
    ，是其係對於未發覺之犯罪自首而受裁判，應依刑法第62條
    前段之規定減輕其刑。爰審酌被告素行、過失程度、證人甲
    ○○所受傷勢，及搭載證人甲○○之證人林春富騎乘機車同
    有過失情節，佐以被告迄今仍未與證人林怡嫻達成和解等一
    切情狀，量處如主文所示之刑，並諭知易科罰金之折算標準
    。
據上論斷，依刑事訴訟法第299 條第1 項前段，刑法第284 條第
1項 前段、第62條前段、第41條第1 項前段，刑法施行法第1 條
之1 ，判決處刑如主文。
本案經檢察官楊婉鈺到庭執行職務。
中    華    民    國    99    年    7     月    5     日
                        臺灣臺北地方法院刑事第十七庭
                                    法  官  賴淑美
上正本證明與原本無異。
如不服本判決應於收受送達後10日內向本院提出上訴書狀，並應
敘述具體理由；其未敘述上訴理由者，應於上訴期間屆滿後20日
內向本院補提理由書（均須按他造當事人之人數附繕）「切勿逕
送上級法院」。
                                    書記官  許翠燕
中    華    民    國    99    年    7     月    9     日
中華民國刑法第284條
（過失傷害罪）
因過失傷害人者，處6 月以下有期徒刑、拘役或5 百元以下罰金
，致重傷者，處1 年以下有期徒刑、拘役或5 百元以下罰金。
從事業務之人，因業務上之過失傷害人者，處1 年以下有期徒刑
、拘役或1 千元以下罰金，致重傷者，處 3 年以下有期徒刑、
 拘役或 2 千元以下罰
金。

司法院資訊處製作；財團法人民間司法改革基金會備份。
